臺灣高等法院臺南分院刑事判決
　　　　　　　　　　　　　　　 94年度交上易字第384號　Ａ
上　訴　人　臺灣雲林地方法院檢察署檢察官
被　　　告　丙○○
上列上訴人因被告過失傷害案件，不服臺灣雲林地方法院94年度
交易字第88號，中華民國94年 6月22日第一審判決（起訴案號：
臺灣雲林地方法院檢察署94年度調偵字第44號），提起上訴，本
院判決如下：
    主  文
原判決撤銷，發回臺灣雲林地方法院。
    理  由
一、公訴意旨略以：被告丙○○於民國（下同）93年 6月24日上
    午 8時43分許，駕駛車號9506－GD號之自小客車，沿雲林縣
    斗六市○○里○○路由東往西行駛，行經同路 345號前之外
    側車道時，適逢被害人甲○○騎車號EZF－177號機車（腳踏
    墊上橫放鋤頭一支）於其車道右前方而欲超越之，此時，丙○○原應注意車前狀況，並隨時採取必要之安全措施，於超
    越前方車輛時應於前車左側保持半公尺以上之間隔超過，行
    至安全距離後，再顯示右方向燈駛入原行路線，而依當時天
    候晴朗、道路寬闊（雙向四線）、柏油路面、地面乾燥、無
    缺陷、無障礙物、視距良好等情，並無不能注意之情事，竟
    於超越甲○○時未注意車前狀況並與之保持安全間距，致其
    右照後鏡及車門下方分別與甲○○機車左把手及鋤頭發生擦
    撞，致甲○○人車倒地，受有右側硬腦膜下出血、右頂葉受
    損導致左上半側視野缺損、左鎖骨骨折、骨盆裂傷及左側第
    二至七、九肋骨骨折等傷害，因認被告丙○○涉有刑法第28
    4條第1項之普通過失傷害罪嫌等語。
二、原判決以：被害人甲○○對於93年 6月24日所發生之車禍事
    件，於94年 4月21日始在臺灣雲林地方法院檢察署檢察官面
    前提出告訴，顯已逾六個月之告訴期間。倘認為本件告訴期
    間之起算日，係自被害人「得為告訴之時」，該「得為告訴
    之時」，係指自被害人在臺大醫院雲林分院於93年 6月30日
    轉出加護病房而轉入普通病房之時，或自93年 7月23日出院
    改自費住院之時，或係於93年 8月11日自臺大醫院轉診至童
    綜合醫院之時，抑或係在童綜合醫院住院10日之93年 8月20
    日出院之時，該四個時點起算六個月之告訴期間，至遲亦須
    至94年 2月21日前提出告訴，始謂合法。雖被害人之子曾於
    93年11月29日至雲林縣警察局斗六分局製作警詢筆錄，然當
    時係以家屬之身分為之，且被害人之子係表明自己要提出告
    訴，非係受被害人甲○○之委任而提出。再者，檢察官於94
    年2月3日偵訊時雖命被害人之子提出委任狀，然該委任狀僅
    載明「甲○○因身體不適，故委任兒子乙○○代理出庭之一
    切相關事宜」等語，並無載明係代理告訴之意旨，本件告訴
    之提出，亦無代理告訴之情。是以，本件之告訴，顯已逾告
    訴期間甚明。爰不經言詞辯論，逕為諭知不受理之判決。
三、按第二審法院認為上訴有理由，或上訴雖無理由，而原判決
    不當或違法者，應將原審判決經上訴之部分撤銷，就該案件
    自為判決，但因原審判決諭知管轄錯誤、免訴、不受理係不
    當而撤銷之者，得以判決將該案件發回原審法院；又認為有
    理由而發回該案件之判決，得不經言詞辯論為之，刑事訴訟
    法第369條第1項及第372條分別定有明文。
四、本件檢察官上訴意旨以：本件被害人甲○○騎乘機車與被告
    丙○○駕駛自小客車於93年 6月24日發生碰撞受傷後，隨即
    送往國立臺灣大學醫學院附設雲林分院就醫，至同年 8月11
    日出院隨即轉往童綜合醫院，於同年 8月20日始出院之事實
    ，有各該醫院病歷在卷可稽，是被害人於就醫住院期間堪認
    無法提出告訴，其六個月之告訴期間應自同年 8月21日起算
    至94年 2月21日為止；本件被害人於93年11月29日委任其子
    乙○○至警局提出告訴時雖未提出委任狀，惟於94年2月3日
    偵查中業已委任其子乙○○提出委任書到庭（並非檢察官命
    其提出），並記載「委任兒子乙○○代理出庭之一切相關事
    宜」等語，有該委任書在卷可佐，堪認被害人甲○○業已委
    任乙○○提出告訴；從而，本件告訴仍屬合法等語。是以，
    本院首應審究者為：(1)被害人甲○○之告訴期間應自何時起
    算？(2)被害人甲○○委任乙○○代理告訴之程式是否合法？
    經查：
  (一)按告訴乃論之罪，其告訴應自得為告訴之人知悉犯人之時起
    ，於六個月內為之，刑事訴訟法第237條第1項定有明文。又
    所謂「得為告訴之人」，係指【有權告訴之人並得為告訴時
    】而言（最高法院民刑事庭會議決議彙編下冊第341、548頁
    ）。
  (二)本件被害人甲○○騎乘機車與被告丙○○駕駛自小客車於93
    年 6月24日發生碰撞受傷後，隨即送往國立臺灣大學醫學院
    附設雲林分院就醫，並開刀行顱骨切開術，清除硬腦膜下血
    塊，復於同年6月30日轉出加護病房，至同年8月11日出院轉
    往童綜合醫院，再於同年 8月20日始出院之事實，有各該醫
    院診斷書及病歷附卷可稽。惟據被害人之子乙○○於93年11
    月29日警詢時陳述：「我母親甲○○車禍後目前已失憶。」
    ，而童綜合醫院93年12月16日開立之訴訟診斷書亦載明「被
    害人目前仍有反應遲鈍，行動遲緩，記憶力差，頭痛，左側
    肢體感覺異常，視力模糊之症狀，日常生活需他人扶助，屬
    中樞神經系統遺存顯著障礙，勞動能力明顯降低。」（偵查
    卷第12頁）。綜上觀之，被害人甲○○在出院後，其病況似
    乎並未完全康復，以其當時反應遲鈍，記憶力減弱等狀態來
    看，其是否具備得為告訴之能力，實屬可疑，原審逕以被害
    人最後出院之93年 8月20日起算六個月之告訴期間，而遽認
    被害人告訴逾期，誠有研求之餘地。
  (三)次按告訴人委任代理人，其代理權之範圍，係依雙方委任之
    內容而定，刑事訴訟法對委任之方式及代理權之範圍並未設
    規定，亦無準用民事訴訟法之明文；則代理人之權限，自應
    就委任之實質內容加以調查審認，不能援引民事訴訟法第七
    十條第一項規定，僅從委任狀上有無記載該條但書所列行為
    之權限，為形式上之判斷（最高法院88年度台非字第115 號
    判決參照）。況告訴人有無委託他人代為告訴，係事實問題
    ，應由法院調查證據認定（臺灣高等法院暨所屬法院67年度
    法律座談會刑事類第64號審查意見一參照）。
  (四)就本件被害人於93年11月29日委任其子乙○○至警局提出告
    訴（未提出委任狀），經員警詢問：「你是否要提出告訴？
    」乙○○答：「我要對對方當事人丙○○提出過失傷害告訴
    。」來看，乙○○之回答乃係在對應員警之問句，若於此要
    求一般人面對如此問句，仍能具體表達代理告訴之旨，顯屬
    苛求，是以乙○○之真意究係代理被害人提起告訴，或僅以
    家屬之身分為之？其委任狀可否於告訴期間內補正？均有再
    探求之必要。又臺灣臺雲林方法院檢察署檢察官於94年2月3
    日之偵查庭係以告訴代理人之身分傳喚乙○○，而乙○○亦
    係以告訴代理人之身分出庭應訊，此由該日之筆錄記載即可
    得知。則參諸以上各情，本件是否得僅就形式上觀察乙○○
    所提出之委任書，即謂其未有載明係代理告訴之意旨，而認
    定無代理告訴之情，似有再斟酌之必要。
五、綜上所述，本件告訴是否逾期、代理告訴是否合法，既有前
    揭應再予研求及斟酌之處。檢察官上訴指摘原判決不當，非
    無理由，自應由本院將原判決予以撤銷，並發回原審法院更
    為審理，另為適法判決。並不經言詞辯論而為之。
六、據上論結，應依刑事訴訟法第369條第1項但書、第372條，
    判決如主文。
中　　華　　民　　國　　94　　年　　8 　　月　　16　　日
　　　　　　　　　刑事第四庭    審判長法　官　鄭文肅
　　　　　　　　　　　　　　　　　　  法　官　陳珍如
　　　　　　　　　　　　　　　　　　  法　官　蔡美美
以上正本證明與原本無異。
不得上訴。
　　　　　　　　　　　　　　　　　　　書記官　蔡振豐
中　　華　　民　　國　　94　　年　　8 　　月　　17　　日
